臺灣高等法院臺南分院刑事判決
上　訴　人　臺灣臺南地方法院檢察署檢察官
被　　　告　羅富男
上列上訴人因被告偽證案件，不服臺灣臺南地方法院99年度訴字
第1690號中華民國100年3月31日第一審判決（起訴案號：臺灣臺
南地方法院檢察署99年度偵字第6092號），提起上訴，本院判決
如下：
    主  文
原判決撤銷。
羅富男犯偽證罪，處有期徒刑肆月。
    事  實
一、羅富男明知其於民國(下同)98年6月6日晚間，受友人周忠毅
    所託，至蘇信雄位於臺南縣善化鎮茄拔105號住處外，拿取
    周忠毅向蘇信雄所購買價值新臺幣（下同）2000元之第二級
    毒品安非他命，另於98年6月14日下午某時，其本人曾與周
    忠毅一同前往上開蘇信雄住處外，合資向蘇信雄購得1000元
    之安非他命。詎竟基於偽證之犯意，於99年3月3日上午，在
    本院審理98年度上訴字第1259號蘇信雄所涉販賣第二級毒品
    案件中，經審判長諭知刑事訴訟法第181條規定之證人拒絕
    證言權，並告以證人具結義務及偽證之處罰後，就其有無先
    後於上開時、地，受周忠毅之託向蘇信雄拿取安非他命、與
    周忠毅合資購買安非他命等於案情有重要關係事項，以證人
    身分具結後證稱：「（辯護人問：你在98年5、6月間，是否
    曾經與周忠毅一起到被告家中拿過或合資購買安非他命？）
    是周忠毅向我借錢，他說要找他朋友，我才跟他一起到被告
    家…我不曾和周忠毅合資購買毒品」、「（提示周忠毅原審
    筆錄，辯護人問：周忠毅回答6月6日我叫朋友羅富男到被告
    家拿安非他命，並拿2000元給被告，有何意見？）周忠毅6
    月6日在打麻將，他要我到被告家中拿錢，他向被告借2000
    元」、「（辯護人問：周忠毅在原審證稱6月14日是我和羅
    富男一起到被告家中拿安非他命，並當場交1000元給被告，
    是否實在？）不實在，周忠毅和被告2人各拿500元出來，之
    後他們2人就出去外面，我不知道他們在做什麼」云云，而
    為虛偽不實之證述。
二、案經臺灣高等法院臺南分院檢察署函送臺灣臺南地方法院檢
    察署檢察官偵查起訴。
    理  由
壹、證據能力方面：
一、按被告以外之人於審判外之陳述，雖不符刑事訴訟法第一百
    五十九條之一至第一百五十九條之四之規定，而經當事人於
    審判程序同意作為證據，法院審酌該言詞陳述或書面陳述作
    成時之情況，認為適當者，亦得為證據。當事人、代理人或
    辯護人於法院調查證據時，知有第一百五十九條第一項不得
    為證據之情形，而未於言詞辯論終結前聲明異議者，視為有
    前項之同意，刑事訴訟法第一百五十九條之五定有明文。查
    本件檢察官、被告於言詞辯論終結前，對於下述本院採為認
    定犯罪事實依據之各項供述及書面證據之證據能力及對於卷
    附各傳聞證據之證據能力，均未聲明異議，復經本院於審理
    時逐一提示予檢察官、被告表示意見，檢察官及被告對於本
    院所為之提示，就證據能力方面並無爭執，且本院審酌該等
    證據之取得過程並無瑕疵，與本案待證事實間復具有相當之
    關聯性，經本院審酌上開證據並無顯不可信之情況，採納該
    等證據自無礙被告於程序上之彈劾詰問權利，而認上開證據
    合於刑事訴訟法第一百五十九條之四及第一百五十九條之五
    等規定，是以之為本案證據並無不當，均具有證據能力，自
    得採為本件認定事實之基礎，至於被告所表示證人之證述不
    實在等情，屬於證明力，至於證明力如何，則為本院自由裁
    量、判斷之範圍，合先敘明。
二、至於以下所引用之不具傳聞性質之證據，因非檢警違背法定
    程序取得之證據，依法自應有證據能力，併此敘明。
貳、實體方面：
一、上開犯罪事實，業據被告羅富男於原審審理時就有關其有偽
    證之犯行坦承不諱，並經證人周忠毅就其於98年6月6日晚間
    以電話向蘇信雄約妥欲購買2000元之安非他命後，委託被告
    前往向蘇信雄拿取，另於98年6月14日下午，與被告羅富男
    一同至蘇信雄住處，合資向蘇信雄購得1000元之安非他命等
    節，於臺灣臺南地方法院98年度訴字第1210號蘇信雄被訴販
    賣第二級毒品案件審判程序及臺灣臺南地方法院審理中證述
    屬實(見該卷166頁至167頁)，並有周忠毅與蘇信雄之通訊監
    察譯文在卷可稽（見善刑字第0981000號善化分局警詢卷影
    本第212至218頁另案被告蘇信雄違反毒品危害防制條例案件
    )；又被告羅富男於本院審理98年度上訴字第1259號蘇信雄
    所涉販賣第二級毒品案件中，經審判長諭知證人拒絕證言權
    之相關規定，並告以證人具結義務及偽證之處罰後，供前具
    結，為不實之證詞，迥異於前開周忠毅所述，則有本院審理
    98年度上訴字第1259號99年3月3日審理筆錄、證人結文各1
    份存卷為憑(見該卷第62頁至70頁)，足徵被告羅富男於原審
    自白有偽證之犯行應係真實可採，雖被告羅富男於本院上訴
    審理時仍辯稱伊不知先前向蘇信雄拿取要轉交周忠毅之物係
    第二級毒品安非他命云云，但被告亦坦承有偽證之犯行，是
    被告之上開辯解仍無解於偽證犯行之成立，亦無影響被告羅
    富男曾於原審自白之犯行。而被告有無於98年6月6日晚間受
    周忠毅之託前往向蘇信雄拿取安非他命，有無於98年6月14
    日下午與周忠毅合資向蘇信雄購得安非他命之陳述，其性質
    在補強周忠毅於蘇信雄被訴販賣毒品案件中證詞之真實性與
    可信性，攸關蘇信雄有無販賣第二級毒品予周忠毅，自屬於
    案情有重要關係之事項無訛，是本件事證明確，被告犯行，
    堪以認定，應依法論科。
二、核被告羅富男所為，係犯刑法第168條之偽證罪。又被告於
    原審審理時自白偽證犯行，而被告所虛偽陳述之案件，即另
    案蘇信雄被訴販賣第二級毒品一案，雖上訴第三審後（最高
    法院100年台上字第3211號)已於100年6月15日上訴駁回確定
    ，但該案於原審100年3月31日宣判時則尚未判決確定，有蘇
    信雄之前案紀錄表附卷可稽，是被告羅富男所虛偽陳述之案
    件，於原審裁判確定前自白，爰依刑法第172條之規定，減
    輕其刑。
三、原審予以論罪科刑，並量處有期徒刑四月，緩刑二年，固非
    無見。惟查：被告於臺灣臺南地方法院檢察署偵查中、原審
    準備程序、第一次審理程序（交互詰問證人周忠毅）均否認
    偽證之犯行，於原審最後一次審理程序雖坦承犯行，然係在
    證人周忠毅於原審中證述前後一致，且被告在坦承曾與周忠
    毅向蘇信雄合資購買安非他命下，仍辯稱不知先前向蘇信雄
    拿取要轉交周忠毅之物係第二級毒品安非他命，實難認被告
    確有悔改之意。另被告曾於92年、97年間，分別因過失致死
    、詐欺案件，經臺灣臺南地方法院及臺灣臺中地方法院判處
    有期徒刑10月、緩刑3年；拘役30日確定，且被告並非初次
    犯罪之人，先前之判決亦曾給與緩刑望被告有所警惕，然被
    告顯然未受到教訓，再犯本件偽證案件，原審仍予宣告緩刑
    ，似有未洽。檢察官上訴意旨，亦執此指摘原判決對被告諭
    知緩刑不當等語，為有理由，自應由本院將原判決撤銷改判
    。爰審酌被告違背證人據實陳述之義務，於審判程序中具結
    後為不實之證詞，危害國家司法權之正確行使，耗費司法資
    源，及其事後坦承偽證之犯行等一切情狀，量處如主文第二
    項所示之刑，以資懲儆。
據上論結，應依刑事訴訟法第369條第一項前段、第364條、第29
9條第一項前段，刑法第168條、第172條，判決如主文。
本案經檢察官李傳來到庭執行職務。
中    華    民    國   100    年    8     月    2     日
                  刑事第七庭    審判長法  官    李文福
                                      法  官    陳顯榮
                                      法  官    顏基典
以上正本證明與原本無異。
如不服本判決應於收受送達後10日內向本院提出上訴書狀，其未
敘述上訴理由者，並得於提起上訴後10日內向本院補提理由書（
均須按他造當事人之人數附繕本）「切勿逕送上級法院」。
                                      書記官    林宛妮
中    華    民    國   100    年    8     月    2     日
附錄論罪法條：
中華民國刑法第168條
於執行審判職務之公署審判時或於檢察官偵查時，證人、鑑定人
、通譯於案情有重要關係之事項，供前或供後具結，而為虛偽陳
述者，處7年以下有期徒刑。
中華民國刑法第172條
（偽證、誣告自白減免）
犯第 168 條至第 171 條之罪，於所虛偽陳述或所誣告之案件，
裁判或懲戒處分確定前自白者，減輕或免除其刑。